【裁判字號】    91,訴,2604
【裁判日期】    920811
【裁判案由】    槍砲彈藥刀械管制等
【裁判全文】
臺灣板橋地方法院刑事判決                        九十一年度訴字第二六○四號
    公  訴  人  臺灣板橋地方法院檢察署檢察官
    被      告  乙○○
右列被告因違反槍砲彈藥刀械管制條例案件，經檢察官提起公訴（九十一年度偵緝字
第九九號），本院判決如左：
    主      文
乙○○未經許可，寄藏可發射子彈具有殺傷力土造長槍，處有期徒刑壹年陸月，併科
罰金新臺幣陸萬元，罰金部分如易服勞役，以新臺幣玖佰元即銀元參佰元折算壹日，
扣案可發射子彈具有殺傷力土造長槍壹支（槍枝管制編號：0000000000）
沒收之。被訴竊盜部分無罪。
    事      實
一、乙○○曾有因違反麻醉藥品管理條例、違反肅清煙毒條例、違反妨害兵役治罪條
    例、違反藥事法、偽造文書等案件，經論罪科刑多次之犯罪紀錄（惟均不構成本
    案累犯），素行不佳，詎未知悛悔，猶未經許可，於民國九十年一月十日前之同
    年月初某日下午一時許，在臺北縣中和市○○街六十八號五樓住處內（起訴書誤
    載為於八十九年底，在不詳地點，應予更正），收受成年男性友人「阿平」（真
    實姓名不詳）寄放之可發射子彈具有殺傷力土造長槍一支（槍枝管制編號：00
    00000000），將之藏置在前開住處內；迨至九十年一月十日下午五時四
    十分許，在前開住處為警查獲，並扣得該可發射子彈具有殺傷力土造長槍一支。
二、案經臺北市政府警察局中山分局移送臺灣板橋地方法院檢察署檢察官偵查起訴。
    理      由
甲、有罪部分：
一、認定犯罪事實所憑證據及理由：
（一）右揭受寄藏放槍枝之事實，迭據被告乙○○於本院訊問及審理時坦承不諱（見
      本院九十二年二月十二日訊問筆錄、九十二年三月十三日訊問筆錄、九十二年
      四月十七日訊問筆錄、九十二年五月五日審判筆錄、及九十二年七月二十一日
      審判筆錄），與證人即被告之弟甲○○、被告弟媳丁○○○、被告之妹丙○○
      等一致供證前開槍枝應為被告或被告朋友帶來的等語（見九十年偵字第二○五
      ○號偵查卷第七頁、第十一頁反面、第二十一頁、第七十四頁、及本院九十二
      年四月十七日訊問筆錄），核無不合，且有土造長槍一支扣案可資佐證，應可
      信實。
（二）扣案土造長槍一支送鑑結果，被賦予之槍枝管制編號為0000000000
      ，認係由具擊發機構之木質槍身加裝土造金屬槍管而成之土造長槍，以打擊底
      火（藥）引爆槍管內火藥為發射動力，機械性能正常，具殺傷力，有內政部警
      政署刑事警察局九十年一月十七日刑鑑字第六○九七號鑑驗通知書存卷可考（
      見九十年偵字第二○五○號偵查卷第九十三頁）。
（三）關於被告寄藏槍枝之起始時間，被告警、偵訊中並未陳明，於本院訊問時曾供
      稱係於九十年一月十日前數個月某日（見本院九十二年三月十三日訊問筆錄）
      ，嗣又謂係於九十年一月初某日下午一時許（見本院九十二年七月二十一日審
      判筆錄），惟被告受審之時間距查獲時，既逾二年，記憶不免模糊，難期記憶
      明晰，供述精確，未可僅以此供述之些微出入，即否認其自白寄藏槍枝之真實
      性，然遍閱全案卷證，既無其他相關之跡證可供調查，依罪疑應為有利於被告
      認定之原則，以認定其於九十年一月初某日下午一時許起寄藏槍枝，犯行時間
      較短，於被告較為有利。
二、對於被告辯解，本院之判斷：
（一）被告雖供承寄藏前開槍枝，猶辯稱「阿平」係將槍枝放在包包內交給伊，伊受
      寄之初，不知其內有槍枝云云；然其亦不諱嗣後知悉其內有槍，但聯絡「阿平
      」無著，只得繼續藏放（見本院九十二年四月十七日訊問筆錄），足見縱認被
      告所辯不虛，其於知情後尚繼續寄藏槍枝至查獲時止之行為，仍難解免刑責，
      況且被告於接受本院訊問伊始，即供明「阿平」購得槍枝後，即攜至伊住處把
      玩，及將槍枝留在伊住處等語（見本院九十二年二月十二日訊問筆錄），參以
      私擁槍械彈藥之行為，我國法制懸為厲禁，查緝甚嚴，「阿平」其人若持有扣
      案槍枝，寄交被告藏放，必事先聯繫妥當，秘密行之，豈會任意委諸不諳其情
      者代管，尤徵被告於受寄時，已知標的物為扣案槍枝無疑，其以不知情為辯，
      無非推諉卸責之詞，不足採信。
（二）被告另辯稱本案之槍枝，與其於九十年三月二十三日十六時五十分許，在臺北
      縣中和市○○街五十八巷二號一樓住處房間內被查獲之改造手槍、子彈等，均
      係「阿平」同時委託伊保管者，而後者經本院判決有罪確定（案號：九十一年
      度訴緝字第五號），本案寄藏槍枝行為，當為確定判決效力所及云云。第查：
      被告於九十年三月二十三日被查獲之手槍及子彈，屬被告自己所有，迭據被告
      於偵查中供明（見九十年偵字第六三九七號偵查卷第三十三頁、九十一年偵緝
      字第九九號偵查卷第四十八頁反面），而本案被告寄藏之槍枝，乃「阿平」所
      有，亦經論證如前，已見兩者所有權歸屬不同，持有原因互異；又被告之母，
      係於九十年一月十日臺北縣中和市○○街六十八號五樓住處被搜索後，方另行
      租用臺北縣中和市○○街五十八巷二號一樓作為居所之事實，亦經證人丁○○○供證明確（見本院九十二年四月十七日訊問筆錄），是以被告先後於前開二
      址被分別查獲之槍枝、子彈，應非基於同一犯意及行為而同時持有者甚明，本
      案寄藏槍枝之行為，不為九十年三月二十三日被查獲犯行之確定判決效力所及
      ，要毋庸疑，被告以前揭情詞置辯，與事實不符，亦無可採。
三、論罪科刑之理由：
（一）按可發射子彈具有殺傷力土造長槍，屬槍砲彈藥刀械管制條例第四條第一項第
      一款之槍砲，依同條例第五條規定，非經中央主管機關許可，不得製造、販賣
      、運輸、轉讓、出租、出借、持有、寄藏或陳列，被告未經許可寄藏之，係犯
      槍砲彈藥刀械管制條例第十一條第四項之未經許可寄藏其他可發射子彈之槍枝
      罪；公訴人請依同條項之未經許可持有其他可發射子彈之槍枝罪處斷，容有未
      洽，惟持有之基本事實相同，且法條無異，本院仍得審究，且毋庸變更起訴法
      條，併此指明。
（二）公訴人認被告前因肅清煙毒條例案件，於八十六年二月三日經臺灣士林地方法
      院以八十五年訴緝字第一一五號判處有期徒刑三年二月確定，於八十九年六月
      八日執行完畢，於五年再犯本案，請依累犯規定加重其刑，固非無見；惟查：
      被告於八十五年間因妨害兵役案件，經臺灣士林地方法院判處有期徒刑六月、
      褫奪公權一年確定，刑期起算日係八十九年二月八日，指揮書執行完畢日期為
      八十九年八月七日，嗣被告又因違反肅清煙毒條例案件，為臺灣士林地方法院
      分別判處有期徒刑三年二月、三年六月確定在案，前開三案經更定其執行刑為
      六年四月、褫奪公權一年，刑期起算日為八十六年二月三日，指揮書執行完畢
      日期為九十二年一月二十九日；執行後於八十九年二月三日假釋出獄，交付保
      護管束（期間至九十一年十一月十八日為止），其後又遭撤銷假釋，應執行殘
      刑二年九月十五日（臺灣士林地方法院九十一年度執更字第一○號），有臺灣
      高等法院檢察署刑案紀錄簡覆表及臺灣高等法院被告全國前案紀錄表在卷可憑
      ，被告於執行完畢前再犯本案，與累犯規定不侔，公訴人認係累犯，非無違誤
      ，是未允所請，依刑法第四十七條規定加重其刑，附此敘明。
（三）爰審酌被告正值青壯，本可期其守法自重，奮發向上，利己利人，詎竟違法寄
      藏槍枝，助長私槍之隱蔽、流通，增加查緝困難，危害社會治安，甚為可訾，
      應予非難，兼衡被告曾有因違反麻醉藥品管理條例、違反肅清煙毒條例、違反
      妨害兵役治罪條例、違反藥事法、偽造文書等案件，經論罪科刑多次之犯罪紀
      錄（見卷內臺灣高等法院被告全國前案紀錄表，惟均不構成本案累犯），素行
      不良，猶再犯本案，顯不知悛悔，欠缺法紀觀念，及所寄藏之槍枝為長槍，射
      程、威力均愈於手槍，對社會及不特定人安全之威脅與危害程度，亦較持有手
      槍為高，及其智識程度（國中畢業，見警訊筆錄人別欄註記），以及犯罪後態
      度等一切情狀，以及犯罪後態度等一切情狀，量處如主文所示之刑，並就罰金
      刑部分，為易服勞役折算標準之諭知，資為懲儆。
（四）扣案可發射子彈具有殺傷力土造長槍一支（槍枝管制編號：00000000
      00），為違禁物，不問屬於何人所有，應依刑法第三十八條第一項第一款之
      規定併予宣告沒收。至被告住處尚有瓦斯短槍一支、滅音器一個、九０手槍制
      式彈殼一顆、改造手槍子彈半成品六顆、改造槍械參考書籍十四本、改造槍械
      工具鑿子一支、大型挫刀一支、小型挫刀十九支、鑽頭四支、游標卡尺一支、
      擦槍工具一組、活動板手一支、尖嘴鉗一支、一字起子一支、塑鋼土二瓶、青
      棒一塊、刨刀一支、螺絲起二組、焊條一盒、焊槍一組、鋼尺一支、夾式瓦斯
      噴燈一組、擦槍油一瓶、虎鉗板手二支、改造槍械設計表二張等物為警搜獲扣
      案，惟瓦斯短槍經鑑驗不具殺傷力、九０手槍制式彈殼一顆、改造手槍子彈半
      成品六顆、或為已擊發之彈殼，或屬金屬玩具彈殼（見卷內內政部警政署刑事
      警察局九十年一月十七日刑鑑字第六○九七號鑑驗通知書），滅音器本身不具
      殺傷力，又非中央主管機關公告之槍砲、彈藥主要組成零件種類，其他物品亦
      非違禁物，且非供寄藏行為所用者，持有之既無刑責，亦毋庸對之宣告沒收。
乙、無罪部分：
一、公訴意旨另略以：被告甲○○意圖為自己不法所有，於八十九年十月十四日，在
    臺北市○○區○○路二段一三０巷十七號四樓，竊取戊○○（起訴書誤載為林姵
    呤）所有現金新臺幣（下同）二萬八千元、合作金庫金融卡、黑色皮夾一個（內
    有身分證、汽車駕照、國立藝術學院學生證、機車行照各一張、林承志身分證一
    張），得手後據為己有，因認被告尚涉刑法第三百二十一條第一項竊盜罪嫌云云
    。
二、按犯罪事實應依證據認定之，無證據不得推定其犯罪事實，又不能證明被告犯罪
    或其行為不罰者，應諭知無罪之判決，刑事訴訟法第一百五十四條、第三百零一
    條第一項分別定有明文。次按認定不利於被告之事實，須依積極證據，茍積極之
    證據本身存有瑕疵而不足為不利於被告事實之認定，即應為有利於被告之認定，
    更不必有何有利之證據，而此用以證明犯罪事實之證據，猶須於通常一般人均不
    至於有所懷疑，堪予確信其已臻真實者，始得據以為有罪之認定，倘其證明尚未
    達到此一程度，而有合理性之懷疑存在，致使無從為有罪之確信時，即應為無罪
    之判決，此有最高法院八十二年度臺上字第一六三號判決、七十六年度臺上字第
    四九八六號、三十年度上字第八一六號等判例意旨可資參照，而依法治國家之刑
    事訴訟原則，檢察官除提起公訴外，尚須維持公訴，負有說服責任，其舉證責任
    之目的，係在充分證明被告確有如公訴所指之犯罪事實，從而其舉證責任應存在
    於刑事訴訟程序之全程，且於舉證不足以使法院產生有罪之確信時，為終局的舉
    證責任未盡，是故，於公訴程序，用以證明犯罪事實之證據之蒐集、提出、及說
    服之責任，在於檢察官，刑事訴訟法第一百六十一條第一項規定檢察官就被告犯
    罪事實，應負舉證責任，並指出證明之方法，即明示其旨，至於修正前刑事訴訟
    法第一百六十三條第一項及修正後刑事訴訟法第一百六十三條第二項關於法院調
    查證據之規定，乃指法院應於訴訟當事人舉證之範圍內，依職權或聲請，循刑事
    訴訟法第一百六十四條以下關於證據調查之程序及方法而為調查，以將檢察官及
    其他當事人之舉證轉換為法院之證據認知，究明證據之證據能力與證明力，非謂
    法院得逾越公正第三者地位，代檢察官蒐集證據，否則不啻破壞訴訟三方關係，
    衍生由法院證明被告犯罪，或檢察官與法院協同證明被告犯罪等嚴重悖反法治國
    家原則之結果，影響人民對於法院中立客觀之信賴，最高法院八十七年臺非字第
    一號判決謂：「按法院固應依職權調查證據，但並無蒐集證據之義務。刑事訴訟
    法第三百七十九條第十款規定應於審判期日調查之證據而未予調查之違法，解釋
    上應不包括蒐集證據在內，其調查之範圍，以審判中案內所存在之一切證據為限
    ，案內所不存在之證據，即不能責令法院為發現真實，應依職權從各方面詳加蒐
    集、調查。」暨九十二年臺上字第一二八號判例謂：「刑事訴訟法第一百六十一
    條已於九十一年二月八日修正公布，修正後同條第一項規定：檢察官就被告犯罪
    事實，應負舉證責任，並指出證明之方法。因此，檢察官對於起訴之犯罪事實，
    應負提出證據及說服之實質舉證責任。倘其所提出之證據，不足為被告有罪之積
    極證明，或其闡明之證明方法，無從說服法官以形成被告有罪之心證，基於無罪
    推定之原則，自應為被告無罪判決之諭知。」，洵屬的論，可供參考。末按被告
    否認犯罪所持之辯解，縱屬不能成立，仍非有積極證據足以證明有犯罪行為，不
    能遽為有罪之認定，至該項證據雖不以直接證據為限，要必查有確實根據，始能
    採用，不能以推測或臆斷之方法，以為裁判之基礎，亦據最高法院三十年度上字
    第一八三一號判例、五十五年度臺上字第二一○九號判決闡釋甚明。
三、訊據被告甲○○堅決否認有何竊盜犯行，辯稱：伊係於住處附近垃圾堆拾得戊○○身分證、汽車駕照、國立藝術學院學生證、機車行照各一張、及林承志身分證
    ，未加以使用等語。公訴人認被告涉有竊盜罪嫌，無非以證人甲○○、許小玲、
    丙○○皆供證戊○○證件等物均係自被告之包包中取出，為其主要論據。
四、經查：
（一）公訴人就被告竊盜犯行，請依刑法第三百二十一條第一項加重竊盜罪論處，但
      觀起訴書所載事實，既無以判斷究有何刑法第三百二十一條第一項各款之加重
      條件，於證據並所犯法條欄內，亦無依憑何事證認定被告所為該當於何一加重
      條件之論述，合先陳明。
（二）被害人戊○○就其財物被竊情節，乃指稱：伊於八十九年十月十四日晚間九時
      許返回住處時，發現住處遭竊，損失合作金庫金融卡、黑色皮夾一個（內有現
      金二萬八千元、戊○○身分證、汽車駕照、國立藝術學院學生證、機車行照各
      一張、林承志身分證一張），且證述九十年一月十日，在被告住處僅搜得戊○○身分證、汽車駕照、國立藝術學院學生證、機車行照各一張、及林承志身分
      證等語（見九十年度偵字第二○五○號偵查卷第二十四頁及該頁反面），僅足
      徵表其財物被竊於八十九年十月十四日晚間九時許前某時，非必於夜間失竊，
      並見在被告住處僅尋獲被竊證件，至於失竊皮包、金融卡、現金等財物均尚未
      尋獲，參合被告不諱持有部分被竊物品，及證人甲○○、許小玲、丙○○一致
      供證戊○○證件等物均係自被告之包包中取出等語，實際上祇能證明被告占有
      部分贓物之事實存在。
（三）被告於偵查中否認戊○○失竊之證件為其所持有（見九十一年度偵緝字第九九
      號偵查卷第四十一頁反面），於本院審理中初辯稱被搜獲之戊○○證件等物，
      亦係「阿平」所交付者（見本院九十二年三月十三日訊問筆錄），嗣改以拾得
      證件云云置辯（見本院九十二年四月十七日訊問筆錄、九十二年五月五日審判
      筆錄），前後辯解不一其詞，固非瑕疵可指，難以遽予採信，然而自戊○○被
      竊之日即八十九年十月十四日起至九十年一月十日查獲時止，所歷期間將近三
      月，非戔戔數日或數小時，自被告處亦僅起出部分贓物，而且均為證件，公訴
      人又未舉出其他關於被告行竊之證據以供調查，不但無從排除另有他人行竊戊○○住處後，將較為值錢之皮包、金融卡、現金留供己用，將無法直接利用之
      證件丟棄，致其後證件為被告拾獲之可能性，亦難以排除被告收受、故買贓物
      之可能性，何能徒以被告辯解不可採為由，佐以推斷之方式，逕認被告必然行
      竊﹖
五、綜依全案卷證調查結果，僅能證明被告占有部分戊○○被竊之贓物，依罪疑應為
    有利於被告認定之法治國刑事訴訟原則，只能以侵占離他人持有物罪相繩，尚難
    排除合理性之懷疑，認定必係被告行竊無訛；而侵占離他人持有物罪與竊盜罪之
    基本社會事實非屬同一，本院無從變更法條逕予裁判之，揆諸首開法條、裁判先
    例、及說明，自應就被告被訴竊盜部分為無罪之諭知，以昭審慎。
據上論結，應依刑事訴訟法第二百九十九條第一項前段、第三百零一條第一項，槍砲
彈藥刀械管制條例第十一條第四項，刑法第十一條前段、第四十二條第二項、第三十
八條第一項第一款，罰金罰鍰提高標準條例第二條，現行法規所定貨幣單位折算新臺
幣條例第二條，判決如主文。
本案經檢察官陳炎辰到庭執行職務。
中      華      民      國    九十二    年      八      月     十一     日
                                      臺灣板橋地方法院刑事第六庭
                                          法  官  蔡  新  毅
右正本證明與原本無異。
如不服本判決，應於判決送達後十日內，向本院提出上訴狀。
                                          書記官  謝  麗  秋
中      華      民      國    九十二    年      八      月     十一     日
※附錄本案論罪科刑主要法條全文※
槍砲彈藥刀械管制條例第十一條：
未經許可，製造、販賣或運輸第四條第一項第一款所稱其他可發射金屬或子彈具有殺
傷力之各式槍砲者，處五年以上有期徒刑，併科新臺幣一千萬元以下罰金。
未經許可，轉讓、出租或出借前項所列槍砲者，處三年以上十年以下有期徒刑，併科
新臺幣七百萬元以下罰金。
意圖供自己或他人犯罪之用，而犯前二項之罪者，處無期徒刑或七年以上有期徒刑，
併科新臺幣一千萬元以下罰金。
未經許可，持有、寄藏或意圖販賣而陳列第一項所列槍砲者，處一年以上七年以下有
期徒刑，併科新臺幣七百萬元以下罰金。第一項至第三項之未遂犯罰之。


司法院資訊處製作；財團法人民間司法改革基金會備份。
